臺灣臺北地方法院民事判決　　　　　　　99年度訴字第3484號
原　　　告　蔡金鎮
被　　　告　周龍豪
訴訟代理人　蔡忠峻
上列當事人間債務人異議之訴事件，本院於民國100年1月28日言
詞辯論終結，判決如下：
    主      文
原告之訴駁回。
訴訟費用由原告負擔。
    事實及理由
一、原告主張：原告前曾向訴外人中聯信託投資股份有限公司（
    以下簡稱中聯公司）借款新臺幣（下同）176萬5985元未償
    還，經本院91年度訴字第6499號判決確定，嗣中聯公司將上
    開債權讓與訴外人新豐資產管理股份有限公司（以下簡稱新
    豐公司），再讓與被告，並通知原告。被告執上開債權向臺
    灣板橋地方法院（以下簡稱板橋地院）聲請強制執行，並獲
    分配156萬9032元，故原告僅欠19萬多元尚未清償，板橋地
    院並核發債權憑證予被告。詎被告仍執上開確定判決及債權
    憑證，以137萬1246元為債權範圍向本院聲請強制執行，經
    本院99年度司執字第50101號核發扣押命令，爰依強制執行
    法第14條第1項規定提起債務人異議之訴等語。並聲明：本
    院99年度司執字第50101號清償債務強制執行事件所為之強
    制執行程序應予撤銷。
二、被告則以：原告原應給付訴外人中聯公司本金176萬5985元
    ，及自91年4月16日起至清償日止，按年息8.15％計算之利
    息，及自91年5月16日起逾期在6個月以內部分，按上開利率
    10％，逾期6個月以上部分，按上開利率20％計算違約金之
    債權，上開債權經本院91年度訴字第6499號民事判決確定，
    並讓與新豐公司，新豐公司再於96年5月28日讓與被告，並
    於同年月30日通知原告。被告前雖向板橋地院聲請強制執行
    ，然僅獲分配156萬9032元，本金部分尚不足118萬3548元，
    板橋地院並核發債權憑證，加計91年5月16日起至98年2月19
    日止之違約金18萬7698元，原告尚欠137萬1246元未清償，
    被告於此範圍內向本院聲請強制執行，並無違誤等語置辯。
    並聲明：原告之訴駁回。
三、經本院與兩造整理本件不爭執事項如下（見本院卷第79頁背
    面、第80頁）：
（一）原告與訴外人鄭美香應連帶清償訴外人中聯公司176萬598
      5元，及自91年4月16日起至清償日止，按年息8.15％計算
      之利息，及自91年5月16日起逾期在6個月以內部分，按上
      開利率10％，逾期6個月以上部分，按上開利率20％計算
      違約金，並經本院91年度訴字第6499號民事判決確定。
（二）被告於96年5月28日受讓中聯公司讓與新豐公司之上開債
      權，並於96年5月30日通知原告。
（三）被告以本院91年度訴字第6499號民事確定判決、債權移轉
      資料向板橋地院聲請強制執行原告財產（93年度執字第
      39335號），並獲分配156萬9032元（包含本金58萬2347元
      、91年4月16日起至98年2月19日止之利息98萬6595元），
      尚不足本金118萬3548元，板橋地院並核發債權憑證予被
      告（見本院卷第52、53頁）。
（四）被告嗣以上開民事確定判決、債權憑證，向本院聲請強制
      執行被告財產137萬1246元（含本金118萬3548元、違約金
      18萬7698元），迄今尚未受償完畢。
四、得心證之理由：
（一）按執行名義成立後，如有消滅或妨礙債權人請求之事由發
      生，債務人得於強制執行程序終結前，向執行法院對債權
      人提起異議之訴，強制執行法第14條第1項前段定有明文
      。次按強制執行法第14條所定債務人異議之訴，以排除執
      行名義之執行力為目的。故該條所謂強制執行程序終結，
      係指執行名義之強制執行程序終結而言。執行名義之強制
      執行程序，進行至執行名義所載債權全部達其目的時，始
      為終結。故執行名義所載債權，未因強制執行全部達其目
      的以前，對於某一執行標的物之強制執行程序雖已終結，
      債務人仍得提起異議之訴；但此項異議之訴有理由之判決
      ，僅就執行名義所載債權，未因強制執行達其目的之部分
      排除其執行力，不能據以撤銷強制執行程序業經終結部分
      之執行處分（司法院院字第2776號解釋足參）。
（二）又按清償人所提出之給付，應先抵充費用，次充利息，次
      充原本，民法第323條前段定有明文。今兩造不爭執被告
      受讓訴外人新豐公司對原告之本金176萬5985元，及自91
      年4月16日起至清償日止，按年息8.15％計算之利息，暨
      自91年5月16日起逾期在6個月以內部分，按上開利率10％
      ，逾期6個月以上部分，按上開利率20％計算之違約金債
      權，已如前述。今原告主張被告執上開債權向板橋地院聲
      請強制執行後，已獲分配156萬9032元，故僅餘19萬多元
      尚未清償云云。惟查，被告前以本院91年度訴字第6499號
      民事確定判決、債權移轉資料向板橋地院聲請強制執行原
      告財產，被告之債權金額為本金176萬5985元、91年4月16
      日起至98年2月19日止共2502日之利息98萬6595元，以上
      共計275萬2580元。嗣被告獲分配156萬9032元，依前揭規
      定可知，此金額先充91年4月16日起至98年2月19日止之利
      息98萬6595元後，再充本金58萬2437元（計算式：
      0000000-000000＝582437），故被告尚有本金118萬3548
      元未獲清償（計算式：0000000-000000＝0000000），板
      橋地院並據此核發債權憑證予被告，有板橋地院民事執行
      處強制執行金額計算書分配表、板橋地院債權憑證在卷可
      稽（見本院卷第52、53頁）。再查，被告除本金及利息債
      權外，自91年5月16日起，逾期在6個月以內部分，另按年
      息8.15％之10％即0.815％計算之違約金債權，逾期6個月
      以上部分，則按年息8.15％之20％即1.63％計算之違約金
      債權，皆未受償，此部分金額分別為91年5月16日起至91
      年11月15日止共184日，計7256元（計算式：0000000×
      0.815％÷365×184＝7256，小數點以下四捨五入）、91
      年11月16日起至被告請求之98年2月19日止共2288日，計
      18萬442元（計算式：0000000×1.63％÷365×2288＝
      180442 ，小數點以下四捨五入），以上金額共計18萬
      7698元。是以被告除本金118萬3548元外，另有違約金債
      權18萬7698元未獲清償，債權總金額合計為137萬1246元
      ，原告亦自承此債權目前尚未清償完畢，則被告於上開債
      權範圍內，就原告之財產向本院聲請強制執行，於法自無
      違誤，原告主張其僅餘19萬多元未清償云云，顯無足取。
五、綜上所述，原告依強制執行法第14條第1項之規定，請求撤
    銷本院99年度司執字第50101號清償債務強制執行事件之執
    行程序，為無理由，應予駁回。
六、本件事證已臻明確，兩造其餘攻擊防禦方法及舉證，核與判
    決結果無影響，爰不再一一論列，併予敘明。
七、據上論結，本件原告之訴為無理由，依民事訴訟法第78條，
    判決如主文。
中    華    民    國  100    年    2    月    18    日
                  民事第三庭    法  官  孫正華
以上正本係照原本作成。
如對本判決上訴，須於判決送達後20日內向本院提出上訴狀。如
委任律師提起上訴者，應一併繳納上訴審裁判費。
中    華    民    國   100    年    2     月    18    日
                                書記官  林秀娥